【裁判字號】    98,上訴,1550
【裁判日期】    980826
【裁判案由】    搶奪
【裁判全文】
臺灣高等法院臺中分院刑事判決        98年度上訴字第1550號
上  訴  人
即  被  告  丙○○
上列上訴人因搶奪案件，不服臺灣臺中地方法院98年度訴字第96
6號中華民國98年6月6日第一審判決（起訴案號：臺灣臺中地方
法院檢察署97年度偵字第26998號），提起上訴，本院判決如下
：
    主  文
上訴駁回。
    犯罪事實
一、丙○○曾因施用毒品案件，經原審法院判處有期徒刑3月確
    定，甫於97年6月26日易科罰金執行完畢。竟不知悔改，復
    基於搶奪之犯意，意圖為自己不法之所有，於97年8月10日
    凌晨2時許，騎乘不詳車號之機車，在臺中縣沙鹿鎮鎮○路○
    段97號前，自右後側靠近騎乘機車之乙○○，趁乙○○不及
    防備之際，徒手搶奪乙○○斜背之皮包（內有身分證、駕照
    、行車執照、健保卡各1張、序號為00000000000000號之NOK
    IA61 11型手機1支、化妝品若干、現金新臺幣（下同）3000
    元等物）。得手後，短暫下車察看跌倒在地之乙○○，隨即
    騎乘機車往同鎮○○路方向逃逸。丙○○搶得上開財物後，
    於97年10月6日前之某日，將其中NOKIA6111型手機，在臺中
    縣沙鹿鎮○○路66號，交付其妹丁○○（所犯收受贓物罪，
    業經原審法院判決有罪確定），丁○○明知該手機為來路不
    明之贓物，竟予以收受，並於97年10月6日先將該手機送修
    後，再自97年10月8日起，插入以不知情之其夫蔣朝政名義
    申辦之0000000000號門號使用。嗣經員警依據手機序號追查
    並於97年11月3日20時許，持法院所核發之搜索票，在臺中
    縣沙鹿鎮○○里○○鄰○○○路翠華巷80弄72號丁○○住處，
    扣得前揭手機，始查悉上情。
二、案經臺中縣警察局清水分局報告臺灣臺中地方法院檢察署檢
    察官偵查起訴。
    理    由
一、按被告以外之人於審判外之陳述，雖不符刑事訴訟法第159
    條之1、159條之2、159條之3、159條之4等規定，而經當事
    人於審判程序同意作為證據，法院審酌該言詞陳述或書面陳
    述作成時之情況，認為適當者，亦得為證據。當事人、代理
    人或辯護人於法院調查證據時，知有第159條第1項不得為證
    據之情形，而未於言詞辯論終結前聲明異議者，視為有前項
    之同意，刑事訴訟法第159條之5定有明文。本件被告於本院
    審理時，就下列引為證據之言詞及書面陳述，未就其證據能
    力聲明異議，本院審酌該言詞陳述作成時之情況，並查無其
    他不法之情狀，復與本案待證事實具有關聯性，足認為得為
    本案之證據，依刑事訴訟法第159條之5之規定，有證據能力
    ，合先說明。
二、訊據被告丙○○矢口否認有何搶奪犯行，辯稱：依丁○○所
    供，系爭手機係在台中縣沙鹿鎮○○路66號附近草叢撿到，
    伊本身並未住在上址；且被害人乙○○於原審審理時，當庭
    無法明確指認被告係行搶之人云云。
三、本院查：
  (一)被害人乙○○於上開時、地遭搶奪財物之事實，業據證人即
    被害人乙○○分別於警詢、檢察官偵訊及原審審理時證述明
    確，並有上開行動電話之領據附卷可查。
  (二)證人乙○○於警詢時，即從六張大頭照相片中指認被告係行
    搶之人，且證稱：「因當時我遭搶，連人帶車跌倒在地，搶
    匪還特地下車走到我身邊問我有沒有受傷，當時我有抬起頭
    來看他，所以印象比較深」等語，並有臺中縣警察局清水分
    局指認犯罪嫌疑人紀錄表在卷可稽。而關於上開指認經過，
    業據證人即臺中縣警察局清水分局警員戊○○於98年5月19
    日原審審理時證稱﹕伊等製作6張指認照片，其中包含丙○○在內，以提供被害人指認；在指認過程中，被害人是表示
    對該6人最有印象的是編號6的人，與行搶的歹徒特徵相同，
    編號6即是丙○○；在指認過程中，伊等會先告知犯罪嫌疑
    人不一定在指認的照片中等語（見原審卷第31頁反面至第32
    頁）。按本件於警局實施照片指認，既非以單一相片提供指
    認，且被害人乙○○於指認前，業受告知犯罪嫌疑人不一定
    存在於被指認照片之中，則本件被害人乙○○於警詢中所為
    之指認，應無受暗示或誘導之情形。
  (三)被害人乙○○遭搶之手機，其後於97年10月6日由被告之妹
    即原審共同被告丁○○持至神腦國際企業股份有限公司（下
    稱神腦國際公司）維修，維修項目為手機解碼，丁○○並於
    維修完後於98年10月8日將該手機插入以其夫蔣朝政名義申
    辦之0000000000號門號使用之事實，業據原審共同被告丁○○陳明在卷，核與證人蔣朝政於檢察官偵訊時證述之情節相
    符，並有神腦國際公司提供之維修單建立作業檔存資料2紙
    及送修單2紙、依據手機序號00000000000000號向電信業者
    所調之通聯紀錄1份、查獲手機照片3張及贓物認領保管單1
    紙等在卷可稽。丁○○亦因本件收受贓物罪，經原審法院判
    決有罪，因未上訴而確定。
  (四)證人即臺中縣警察局清水分局警員戊○○於原審審理時，就
    本案查獲經過證稱：當初是由被害人手機的手機序號再比對
    通聯紀錄，依據行動電話申請人的基本資料，查到被告之妹
    丁○○的先生蔣朝政，另外有線報說丁○○及蔣朝政有施用
    毒品，之後伊等就聲請搜索票前往他們的住處去搜索，在搜
    索過程當中，伊等也順便想要找這支被害人的手機，然後也
    一起共同搜索毒品及贓物部分，剛好丁○○的小孩講說家裡
    還有1支手機是舅舅拿給媽媽的，之後伊等調閱丁○○之兄
    丙○○之資料，因為遭搶的被害人指證遭到男子行搶，描述
    的特徵與蔣朝政也不符，所以伊等才會懷疑是否為丙○○，
    所以才會製作6張指認照片，其中包含丙○○在內，以提供
    被害人指認等語（見原審卷第31頁反面至第32頁）。證人即
    臺中縣警察局清水分局警員己○○亦於98年5月19日原審審
    理時證稱：當天伊有去丁○○家中搜索，有在丁○○家中找
    到本件扣案的手機，伊問丁○○該手機的來源，丁○○說是
    撿來的，然後無意間聽到丁○○的小孩說「是舅舅給媽媽的
    」，然後伊等就再詢問丁○○，丁○○向伊等表示是小孩亂
    講的，當場丁○○夫妻就斥責小孩不要亂講話等語（見原審
    卷第34頁）。參酌：I證人丁○○於97年11月3日警詢時證
    稱：伊大哥丙○○曾於97年10月中旬，在台中縣沙鹿鎮○○
    里○○路138巷20號告訴伊，在台中縣沙鹿鎮○○路66號舊
    家附近草叢有一支壞掉手機，要不要撿去修理，伊稱該手機
    已被伊拿去修理，因此伊女兒才會誤會該手機是被告所交付
    等語；II證人丁○○於本院審理時證稱：伊事後向就讀國小
    六年級之女兒查證結果，係於搜索時，伊帶領警察上二樓，
    樓下另有警察，不知問伊女兒何事，女兒從電腦桌之抽屜內
    取出系爭手機交付警察等語觀之，丁○○之女所稱，系爭手
    機係被告交付丁○○等情應與事實相符。至證人丁○○於本
    院審理時所稱，手機確係伊自舊家附近草叢所撿，被告並未
    交付伊或告知任何手機之事，上開警詢係為矇混警員之追問
    云云，惟觀卷附之扣案手機照片，該手機外觀完整，而丁○○亦供稱該手機之維修費用為1000多元（見原審卷第37頁）
    ，則該手機之價值顯係數倍於或至少高於1000多元，而具相
    當財產價值。又該手機係被害人乙○○遭搶奪之物，按搶奪
    者之犯罪目的無非係為取得財產上之利益，而手機具有相當
    之財產價值，如搶奪取得手機，該為搶奪之人並無將其以犯
    罪手段獲取之具財產價值之手機棄置不要之理；是丁○○所
    證，其係於偏僻草叢中拾得系爭手機之辯詞，與常情相違，
    應係迴護其兄長之詞，難以採信。
  (五)被告丙○○雖辯稱其案發當時不在現場，惟其先辯稱案發當
    時伊在上班云云（見97年度偵字第26998號卷第7頁），經證
    人即被告丙○○之雇主蔡景德於偵查中證稱案發當天凌晨被
    告丙○○並未加班工作等語（見同上偵查卷第49頁）之後，
    被告復改稱案發當時伊不是在家裡就是在喝酒云云（見同上
    偵查卷第50頁）；所辯前後不一，並與證人蔡景德所述不符
    ，亦難採信。至於證人即被害人乙○○於98年5月19日原審
    審理時雖無法當庭確定被告丙○○確為當時行搶之人，而表
    示「身材有像，但是臉我不確定，身材瘦瘦的，高度也很像
    」等語，然按一般人對於所經歷事物之記憶會隨時間之經過
    而逐漸淡忘，距離事發時點較近之時之記憶，會較距離事發
    時點較遠之時之記憶，更為清晰，此乃事理之常；本件於97
    年8月10日案發後至98年5月19日原審審理時，已經過9個月
    餘，故證人即被害人乙○○於原審審理時表示對於行搶歹徒
    之臉部面容已不復記憶，亦符常情；而關於搶奪歹徒之身材
    及身高，證人即被害人乙○○於原審審理時仍有記憶而表示
    被告丙○○之身材像行搶歹徒，高度也很像等語，亦與被告
    丙○○供承其身高168、169公分，體重60公斤相吻合，是難
    憑被害人無法於原審審理時當庭指認而為其有利認定。
    綜上所述，本件事證明確，被告丙○○之搶奪犯行，堪以認
    定，應依法論科。
四、核被告丙○○所為，係犯刑法第325條第1項之搶奪罪。被告
    丙○○曾因施用毒品案件，經法院判處有期徒刑3月確定，
    於97年6月26日易科罰金執行完畢，有臺灣高等法院被告前
    案紀錄表1份附卷可稽，其於徒刑執行完畢後，5年以內故意
    再犯有期徒刑以上之罪，為累犯，應依刑法第47條第1項規
    定，加重其刑。
五、原審因而適用刑事訴訟法第299條第1項前段，刑法第325條
    第1項、第47條第1項之規定，並審酌被告以搶奪之手段，侵
    害被害人之財產法益，並致被害人跌倒在地，所為嚴重危害
    社會治安，且被告賢犯後否認犯行，未見悔意；兼衡酌被告
    於搶奪後尚下車查看詢問被害人傷勢，可見其良心未泯，及
    犯罪所得財物之數量及價值等一切情狀，量處有期徒刑10月
    ，其認事用法核無違誤，量刑亦屬允當，上訴意旨猶執陳詞
    否認犯罪，其上訴為無理由，應予駁回。
六、據上論斷，應依刑事訴訟法第368條，判決如主文。
本案經檢察官甲○○到庭執行職務。
中    華    民    國    98    年    8    月    26    日
            刑事第四庭    審判長法  官  洪   耀   宗
                                法  官  蔡  王金  全
                                法  官  劉   登   俊
以上正本證明與原本無異。
如不服本判決應於收受送達後十日內向本院提出上訴書狀，其未
敘述上訴理由者，並得於提起上訴後十日內向本院補提理由書（
均須按他造當事人之人數附繕本）「切勿逕送上級法院」。
                                書記官  張   惠   彥
中    華    民    國    98    年    8     月    26    日


司法院資訊處製作；財團法人民間司法改革基金會備份。
